臺灣高等法院花蓮分院刑事判決　　　　 96年度上訴字第227號
上　訴　人　臺灣臺東地方法院檢察署檢察官
被　　　告　甲○○
被　　　告　乙○○○
共　　　同
選任辯護人　林政雄律師
　　　　　　籃健銘律師
上訴人因被告等殺人未遂等案件，不服臺灣臺東地方法院95年度
訴字第277號中華民國96年5月25日第一審判決（起訴案號：臺灣
臺東地方法院檢察署95年度偵字第1500、1774號），提起上訴，
本院判決如下：
    主  文
原判決撤銷。
甲○○傷害人之身體，處有期徒刑四月，減為有期徒刑二月，如
易科罰金，以銀元三百元即新臺幣九百元折算一日。
乙○○○共同以加害生命之事，恐嚇他人致生危害於安全，處拘
役五十日，減為拘役二十五日，如易科罰金，以銀元三百元即新
臺幣九百元折算一日。
    事  實
一、甲○○係乙○○○之夫，丙○○之胞兄，夫妻二人與丙○○
    因土地問題發生爭執，素不和睦。民國95年4月2日上午10
    時許，丙○○至臺東縣東河鄉○○段760地號土地旁都蘭村
    產業道路旁之工寮洗衣服，被甲○○、乙○○○撞見，即共
    同基於恐嚇之犯意聯絡，由甲○○向丙○○恫稱：這是伊的
    土地，為何你還要來，如果以後再來的話，就要打你殺你等
    語；乙○○○亦恫稱如果以後再來的話，就要打你殺你等語
    。復於同日上午10時30分許，在丙○○回家之上開產業道路
    接近臺11線公路約300公尺路上，等候丙○○，嗣丙○○騎
    機車到達該處時，乙○○○接續持其等所有之水果刀擋下丙○○；甲○○亦接續恫稱：打你殺你，你以後就不會再去工
    寮等語，致生危害於丙○○之安全。甲○○並進而單獨基於
    傷害之犯意，拿起放於其機車上之釘耙，由上而下朝丙○○
    之身體砸了一下，丙○○頭部及時側閃，但釘耙尖端已砸入
    丙○○之左上臂外側，致丙○○受有左上臂開放性傷口之傷
    害。
二、案經丙○○告訴及台東縣警察局成功分局報請臺灣台東地方
    法院檢察署檢察官偵查起訴。
    理  由
一、按被告以外之人於審判外之言詞或書面陳述，除法律有規定
    者外，不得作為證據；被告以外之人於審判外之陳述，雖不
    符前4條之規定，而經當事人於審判程序同意作為證據，法
    院審酌該言詞陳述或書面陳述作成時之情況，認為適當者，
    亦得為證據，刑事訴訟法第159條第1項、第159條之5第1項
    分別定有明文。查被告2人對卷內證人於警詢、偵查中之陳
    述，於本院審理時均表示同意作為證據，本院審酌證人之言
    詞陳述作成時之情況，並無不適當之情形，揆諸前揭說明，
    應認有證據能力。
二、訊據被告甲○○、乙○○○矢口否認上開犯行，甲○○辯稱
    ：丙○○於案發前2星期將上開土地進水水管開關封死，使
    水無法進入田地灌溉，案發當日伊等2人騎機車至上開田地
    查看，見丙○○將水管開關用鐵絲綑綁，又將部分塑膠軟管
    鋸斷，伊質問丙○○為何將水管開關綁死，丙○○惱羞成怒
    ，以鋸水管的鋸子打伊之左手，又用手抓乙○○○的頭髮，
    將乙○○○身體下壓後始放手離去。伊等2人原不以為意，
    仍停留在現場樹蔭下，以攜帶之水果刀切水果吃，卻發現丙○○在遠處以照相機對伊等2人拍照，伊等回家後約20分鐘
    ，警察即至伊家中表示丙○○告稱遭伊以釘耙打傷，要求伊
    提出釘耙，但翌日又稱丙○○表示不是遭該支釘耙打傷而交
    還釘耙。95年8月11日檢察官搜索扣押之釘耙，經比對與丙○○左上臂之傷勢不符，足見丙○○指稱遭伊以釘耙打傷，
    純屬虛構。又丙○○較伊年輕、體型亦較高大健壯，伊不可
    能挑釁，除質問丙○○為何破壞水管外，未多說無益之話；
    乙○○○除勸導兄弟間要好好講不可這樣等語外，並未多說
    話，伊等2人均未曾說過恐嚇之言詞云云。乙○○○亦辯稱
    ：伊並未恐嚇丙○○，亦未拿水果刀恐嚇而擋下丙○○云云
    。
三、經查：
（一）上開事實，業經告訴人丙○○於警詢中指訴：當時伊在工
      寮洗衣服，甲○○夫妻經過，甲○○說要殺了伊，伊才不
      會出現在工寮，工寮內所有的東西就是他的。伊不理他騎
      機車回家，甲○○夫妻從另一條產業道路擋住伊之去路，
      乙○○○下車後拿水果刀站在前面擋伊，甲○○就講要殺
      伊之後，便從他的機車拿起四方形四爪釘耙往伊身上砸，
      受傷後伊便騎機車到都蘭派出所報案，伊左上臂有3個洞
      的傷口等語（警詢影印卷第2頁）；於偵查中指稱：當天
      早上9點多，伊在工寮洗衣服，甲○○經過就問說塑膠水
      管是誰打壞的，伊說不知道，甲○○、乙○○○說不要再
      在這個地方看到伊，否則就要打伊殺伊，伊把現場照相後
      ，甲○○夫婦先離開，伊再離開，沒有想到他們居然在產
      業道路上攔伊，乙○○○先下來攔伊，手上拿水果刀，甲○○用種田的釘耙打伊的手臂，伊被砸後，就立刻騎機車
      到都蘭派出所報案。伊被打的時候約10點半等語（偵查影
      印卷第4-12、56頁)；於原審亦證稱：案發當天伊去田裡
      去洗衣服，因為水管破掉，他們夫妻2人就威脅伊說要把
      伊打死，伊怕他們2人對伊不利就離開。伊和甲○○吵架
      後，甲○○、乙○○○在工寮附近樹下休息吃水果，伊聽
      到甲○○要對伊不利的時候，就趕緊收拾衣服，連衣服都
      來不及帶，還放在現場，伊拿出相機拍出當時的情形，拍
      完後就立刻騎上機車回家，他們還在那棵樹下吃水果。在
      回家的路上，伊從很遠的地方就已經看到他們的機車停在
      攔伊的地方，他們在路中間等伊。現場有兩條路，一條路
      況比較差，伊是往路況比較差的那條路回去，他們是往路
      況較好的那條回去，因為伊走路況差的路，他們的速度比
      較快，所以會追上伊。乙○○○拿水果刀擋伊的路，甲○○拿釘耙往伊左上臂打，當時伊坐在機車上，嚇了一跳，
      有往右邊躲一下等語（原審卷第82-91頁）。復於本院證
      陳甲○○於工寮對伊恫稱：這是伊的土地，為何你還要來
      ，如果以後再來的話，就要打你殺你等語。乙○○○亦恫
      稱如果以後再來的話，就要打你殺你等語。在伊回家之上
      開產業道路接近臺11線公路約300公尺路上，乙○○○拿
      水果刀擋伊；甲○○對伊說：打你殺你，你以後就不會再
      去工寮等語，又拿耙子從上而下打伊，剛好打到伊的左上
      臂外側等語明確。
（二）丙○○確於95年4月2日下午1時26分到行政院衛生署臺東
      醫院急診，主訴於當天上午11點多被自己大哥用農具抓耙
      器打傷，左上臂3處傷口疼痛，經診斷為上臂開放性傷口
      ，係釘耙所造成；又觀之丙○○左上臂之傷勢，該3處開
      放性傷口呈一直線等距等情，亦有丙○○受傷照片及該院
      診斷證明書2紙及96年3月20日東醫社字第0960001446 號
      函及所附之丙○○病歷、急診護理紀錄附卷可稽（警卷第
      10-12頁；原審卷第64-67頁)。
（三）被告甲○○於偵查中雖曾供稱案發當天並未帶釘耙到上開
      土地云云；惟於丙○○提出釘耙照片後，甲○○旋即改口
      釘耙係伊家裡的，伊每天帶釘耙去工作，當天伊等帶釘耙
      去看田地，照片中的兩個人就是伊跟伊太太等語（偵查卷
      第8、9頁），足認被告於案發當天確有帶釘耙到案發現場
      。
（四）綜合上述，丙○○所述被告2人於上開時地接續對伊恐嚇
      ，甲○○並進而以其釘耙打傷伊之情節，既有與之相符之
      行政院衛生署臺東醫院診斷證明書及96年3月20日東醫社
      字第0960001446號函及所附之丙○○病歷、急診護理紀錄
      可佐，被告甲○○亦先否認而後承認案發當天確有帶釘耙
      到現場，茍被告未對丙○○為恐嚇、傷害之行為，何以先
      前不敢承認攜帶釘耙前往現場之事實，足認丙○○之指訴
      與事實相符，可以採信。雖丙○○於原審曾供稱在洗衣服
      的工寮內，是甲○○說要打伊殺伊，乙○○○沒有這樣說
      ；惟於本院已供稱乙○○○亦有說相同的話，參以丙○○
      於警詢、偵查即已指稱乙○○○亦對其恐嚇，本院認為丙○○所稱乙○○○在工寮沒有這樣說一語，尚不足為被告
      有利之證明。本件事證明確，被告2人所辯，無非卸責之
      詞，不可採信，犯行均堪認定。
四、刑法修正後新舊法之比較
（一）被告行為後，刑法第55條牽連犯之規定，業於95年7月1日
      修正公布刪除，被告之犯行，因行為後新法業已刪除牽連
      犯之規定，此刪除雖非犯罪構成要件之變更，但顯已影響
      行為人刑罰之法律效果，自屬法律有變更，依新法第2條
      第1項規定，比較新、舊法結果，仍應適用較有利於被告
      之行為時法律即舊法論以牽連犯（最高法院95年第8次刑
      事庭會議決議參照）。
（二）又被告行為後，刑法第41條第1項前段，易科罰金之折算
      標準，亦經修正公布施行，修正後該條項規定易科罰金以
      新台幣1千元，2千元，3千元折算一日，此項修正不利被
      告，依刑法第2條第1項前段從輕從舊之規定，仍應適用有
      利被告之修正前刑法第41條第1項前段規定。
五、核被告被告甲○○所為，係犯刑法第277條第1項之傷害罪及
    同法第305條之恐嚇危害安全罪。被告乙○○○所為，係犯
    同法第305條恐嚇危害安全罪。公訴人雖認被告甲○○以釘
    耙打傷丙○○部分，係犯刑法第271條第2項之殺人未遂罪；
    惟丙○○於原審及本院均稱被告對伊傷害後，就不再攔伊，
    伊可以從容的離開到派出所報案，參以甲○○僅持釘耙打丙○○一下，且意在恐嚇丙○○以後不要再到工寮，足見其自
    始並無殺人之犯意，起訴法條應予變更。被告2人就所犯恐
    嚇罪部分有犯意之聯絡及行為之分擔，均為共同正犯。又被
    告2人於同一時地接續2次對丙○○恐嚇，均為接續犯。被告
    甲○○所犯2罪有方法目的之牽連關係，應依舊法從一重之
    傷害罪處斷。
六、原審未察，遽為被告2人無罪之諭知，尚有未合。檢察官上
    訴指摘原判決不當，求予撤銷改判，為有理由，應予撤銷該
    判。爰審酌被告2人犯罪之動機、目的、手段、所生危害程
    度及其等與被害人之關係，暨犯罪後態度不佳，迄未與被害
    人和解等一切情狀，量處如主文所示之刑。又被告2人犯罪
    均在96年4月24日之前，應依中華民國96年罪犯減刑條例，
    減其刑度2分之1，並依修正前刑法第41條第1項規定，諭知
    易科罰金之折算標準，如主文所示。被告2人犯罪所用之水
    果刀及釘耙，未經扣案，且非義務沒收之物，爰不為沒收之
    諭知，附此敘明。
據上論斷，應依刑事訴訟法第369條第1項前段、第364條、第299
條、第300條，刑法第2條第1項前段、第28條、第277條第1項、
第305條，修正前刑法第55條、第41條第1項前段，修正前罰金罰
鍰提高標準條例第2條，中華民國96年罪犯減刑條例第2條第1項
第3款、第7條，判決如主文。
本案經檢察官丁○○到庭執行職務。
中　　華　　民　　國　　96　　年　　11　　月　　27　　日
                  刑事庭審判長法  官     謝 志 揚
                              法  官     許 仕 楓
                              法  官     林 慶 煙
以上正本證明與原本無異。
本件被告不得上訴。
檢察官如不服本判決，應於送達後十日內，向本院提出上訴狀。
其未敘述理由者，並應於提出上訴狀後十日內向本院補提理由狀
(須附繕本)。
                              書記官     林 明 智
中　　華　　民　　國　　96　　年　　11　　月　　27　　日
附錄：本案論罪科刑法條全文
中華民國刑法第277條
（普通傷害罪）
傷害人之身體或健康者，處 3 年以下有期徒刑、拘役或 1 千元
以下罰金。
犯前項之罪因而致人於死者，處無期徒刑或 7 年以上有期徒刑；
致重傷者，處 3 年以上 10 年以下有期徒刑。
中華民國刑法第305條
（恐嚇危害安全罪）
以加害生命、身體、自由、名譽、財產之事，恐嚇他人致生危害
於安全者，處2年以下有期徒刑、拘役或3百元以下罰金。
